臺灣臺北地方法院民事判決　　　　　　　96年度訴字第2231號
原　　　告　丙○○○
訴訟代理人　吳家業律師
被　　　告　臺灣新光商業銀行股份有限公司
法定代理人　乙○○
訴訟代理人　甲○○
上列當事人間債務人異議之訴事件，本院於民國96年4月26日言
詞辯論終結，判決如下：
    主    文
臺灣臺北地方法院民事執行處九十六年度執字第一○三六二號強
制執行事件所為之強制執行程序應予撤銷。
訴訟費用由被告負擔。
    事實及理由
一、原告方面：
  (一)被告持有原告於民國90年1月29日所簽發，面額新臺幣（下
    同）300萬元，到期日未載之本票1紙，嗣於91年間向本院聲
    請本票裁定後，於91年3月13日經裁定准予強制執行，並於
    91年8月16日確定。被告乃於96年2月6日持上開本票裁定為
    執行名義，聲請對原告為強制執行，經本院民事執行處以96
    年執字第10362號執行在案。
  (二)系爭本票發票日為90年1月29日，到期日未載，依票據法第
    22 條第1項規定，被告對原告之票據權利自發票日起3年間
    不行使，因時效而消滅。且被告之請求權消滅時效期間，並
    不因取得法院許可強制執行之裁定而延長為5年，是被告迄
    96年2月6日始執上開准許強制執行之本票裁定，聲請強制執
    行，顯已逾3年之消滅時效期間，其請求權已罹於時效而消
    滅。又縱認被告聲請本票裁定有中斷時效之效力，惟自上開
    本票裁定確定日之翌日即91年8月17日起重行起算，至94年8
    月16日亦已罹於時效。原告行使時效抗辯權之結果，即有妨
    礙被告請求權之事由發生，故本院民事執行處96年度執字第
    10362號強制執行程序應予撤銷。
  (三)並聲明：本院民事執行處96年度執字第10362號強制執行事
    件所為之強制執行程序應予撤銷。
二、被告於言詞辯論期日到庭陳稱對原告主張無意見等語。
三、兩造不爭執事項：
  1.被告持有原告於90年1月29日所簽發，面額為300萬元，未載
    到期日之本票1張（下稱系爭本票）。
  2.被告於91年間就其中1,685,990元及其利息向本院聲請本票
    裁定，經本院於91年3月13日以91年度票字第10199號裁定准
    予強制執行，並於同年8月16日確定。
  3.被告於96年2月6日以上開本票裁定為執行名義，向本院具狀
    聲請對原告為強制執行，並經本院以96年度執字第10362號
    強制執行在案。
四、本件主要之爭點厥為原告於被告執行名義成立後，是否有消
    滅或妨礙被告請求之事由發生？經查：
  (一)按法律所以規定短期消滅時效，係以避免舉證困難為主要目
　　的，如請求權經法院判決確定，或和解、調解成立者，其實
  　體權利義務關係，業已確定，不再發生舉證問題，為保護債
    權人之合法利益，以免此種債權人明知債務人無清償能力，
    仍須不斷請求強制執行或為其他中斷時效之行為，並為求其
　　與強制執行法第4條第3項相呼應，所以有民法第137條第3項
　  延長時效期間為5年之規定，是該項所稱與確定判決有同一
    效力之執行名義，係指實體上爭執業已確定者而言（最高法
    院83年度台上字第2675號裁判意旨足參）。而本票執票人依
    票據法第123條規定，聲請法院裁定許可對發票人強制執行
    ，係屬非訟事件，此項裁定並無確定實體上法律關係存否之
    實質確定力，自非與確定判決有同一效力之執行名義，執票
    人之請求權消滅時效期間，並不能因取得法院許可強制執行
    之裁定而延長為5年（參照臺灣高等法院92年度上易字第502
    號裁判意旨），亦不足以發生時效中斷之效力。
  (二)再按票據法第22條第1項規定，執票人對見票即付本票發票
    人之權利，自發票日起算3年，3年間不行使者，因時效而消
    滅。又消滅時效，因起訴而中斷；開始執行行為或聲請強制
    執行與起訴有同一效力；時效中斷者，自中斷之事由終止時
    ，重行起算，亦分別為民法第129條第1項、第2項、第137條
    第1項所明定。是聲請強制執行雖可發生中斷時效之效力，
    但於聲請強制執行前已經時效完成者，則不發生時效中斷與
    否之問題。
  (三)查被告所持有原告簽發之系爭本票，未載到期日，依票據法
    第120條第2項之規定，視為見票即付，是關於系爭本票之時
    效，自發票日90年1月29日起算，迄至93年1月29日已滿3年
    期限，被告遲至96年2月6日始具狀對原告聲請強制執行，有
    蓋有本院收狀戳之被告民事強制執行聲請狀在卷足證，顯已
    逾3年期間而罹於時效消滅。雖系爭本票曾於91年3月13日經
    本院裁定准予強制行，該裁定於同年8月16日確定，有本院
    民事定及確定證明書各1紙附卷可稽，惟本票執票人依票據
    法第123條規定，聲請法院裁定許可對發票人強制執行，係
    屬非訟事件，此項裁定並無確定實體上法律關係存否之實質
    確定力，是向法院聲請本票裁定者，不屬於民法第129條第1
    、2項各款事由，並不生時效中斷之效力，且非屬於與確定
    判決有同一效力之執行名義，執票人之請求權消滅時效期間
    ，亦不能因取得法院許可強制執行之裁定而延長為5年。
  (四)因被告所持執行名義之請求權，於聲請強制執行時，已罹於
    時效而消滅，依民法第144條第1項「時效完成後，債務人得
    拒絕給付。」之規定，原告自得拒絕給付被告系爭票款，此
    屬於執行名義成立後，所發生妨礙債權人請求之事由，與強
    制執行法第14條第1項所規定之情形相符，原告為此訴請判
    決不許強制執行，為有理由。
五、綜上所述，本件原告因被告持以聲請強制執行之執行名義之
    請求權，已罹時效而消滅，是原告主張被告所持執行名義所
    示之請求權消滅時效已完成，請求判決不許強制執行，為有
    理由，應予准許。
六、兩造其餘之攻擊或防禦方法及未經援用之證據，經本院斟酌
    後，認為均不足以影響本判決之結果，自無逐一詳予論駁之
    必要，併此敘明。
七、結論：原告之訴為有理由，依民事訴訟法第78條，判決如主
    文。
中　　華　　民　　國　　96　　年　　5 　　月　　10　　日
                  民事第三庭    法　官　曾啟謀
以上正本係照原本作成
如對本判決上訴，須於判決送達後20日內向本院提出上訴狀
中　　華　　民　　國　　96　　年　　5 　　月　　10　　日
                       　　　　 書記官　王月伶
